【裁判字號】    96,訴,4871
【裁判日期】    970131
【裁判案由】    毒品危害防制條例
【裁判全文】
臺灣高雄地方法院刑事判決              96年度訴字第4871號
公  訴  人  臺灣高雄地方法院檢察署檢察官
被      告  甲○○
上列被告因毒品危害防制條例案件，經檢察官提起公訴（96年度
毒偵字第7593號），嗣因被告就被訴事實為有罪之陳述，經本院
合議庭裁定由受命法官獨任依簡式審判程序審理，本院判決如下
：
    主  文
甲○○施用第一級毒品，累犯，處有期徒刑壹年壹月。扣案之注
射針筒壹支沒收之；又施用第二級毒品，累犯，處有期徒刑伍月
。應執行有期徒刑壹年肆月。扣案之注射針筒壹支沒收銷燬之。
    事  實
一、甲○○前因施用毒品案件，經臺灣屏東地方法院（下稱屏東
    地院）以87年度毒聲字第709 號裁定送觀察、勒戒後，經評
    定有繼續施用毒品之傾向，又經屏東地院以87年度毒聲字第
    920 號裁定令入戒治處所施以強制戒治，因戒治成效良好，
    再以88年度毒聲字第635 號裁定停止戒治付保護管束，至民
    國88年11月13日保護管束期滿，以執行完畢論，並由屏東地
    院檢察署檢察官於88年11月25日以88年度戒毒偵字第139 號
    為不起訴處分確定；又於89年間，因施用毒品案件，經屏東
    地院以89年度易字第1173號判決判處應執行有期徒刑1 年10
    月，緩刑5 年確定（嗣經屏東地院以92年度撤緩字第51號裁
    定撤銷緩刑）；於91年間，因施用毒品案件，經屏東地院檢
    察署檢察官提起公訴並聲請強制戒治，強制戒治部分，於93
    年1 月9 日因法律修正報結，刑責部分，則經同法院以91年
    度訴字第778 號判決處應執行有期徒刑1 年確定，復於93年
    間，因施用毒品案件，經屏東地院以93年度訴字第355 號判
    決處應執行有期徒刑10月確定，上開各罪接續執行，於95年
    10月25日因縮短刑期假釋出監，所餘刑期付保護管束，嗣經
    撤銷假釋，尚餘殘刑9 月4 日，而於96年7 月13日入監執行
    ，嗣因本院於96年7 月16日以96年度聲減字第714 號裁定減
    刑，於96年7 月19日執行完畢出監。
二、詎甲○○仍未戒除毒癮，於前開強制戒治執行完畢後5 年內
    ，復基於施用第一級毒品海洛因及施用第二級毒品甲基安非
    他命之犯意，於96年8 月12日中午12時許，在屏東縣萬丹鄉
    ○○村○○○路47之1 號住處內，以將毒品海洛因放入注射
    針筒內摻水稀釋後注射右手腕血管之方式，分別施用海洛因
    1 次及燒烤方式施用甲基安非他命各1 次。嗣於96年8 月12
    日下午5 時許，在高雄市苓雅區○○○路83巷口，因駕車交
    通違規行跡可疑，經警盤查而查獲已使用過之注射針筒1 支
    ，並徵得甲○○之同意採尿送驗，其尿液檢驗結果呈嗎啡及
    甲基安非他命陽性反應而查悉上情。
三、案經高雄市政府警察局警察大隊移送臺灣高雄地方法院檢察
    署檢察官偵查起訴。
    理  由
一、本件被告甲○○所犯為死刑、無期徒刑或最輕本刑為3 年以
    上有期徒刑以外之罪，其於準備程序中就被訴事實為有罪之
    陳述，經法官告知簡式審判程序之旨，並聽取公訴人及被告
    之意見後，依刑事訴訟法第273 條之1 第1 項規定，裁定由
    受命法官獨任進行簡式審判程序，合先敘明。
二、上揭施用毒品之事實，已據被告甲○○於本院審理中坦承不
    諱，且其於於查獲時為警所採驗之尿液，經送往高雄市立凱
    旋醫院以GC /MS方法（氣相層析/ 質譜儀法）檢驗，結果確
    呈第一級毒品海洛因代謝後嗎啡及第二級毒品甲基安非他命
    之陽性反應，此有該醫院96年8 月20日編號A00000000 號濫
    用藥物尿液檢驗報告、保安警察大隊刑案移送專責組偵辦毒
    品危害防制條例嫌疑人尿液採證代碼表（尿液代號：L 專96
    372 號）各1 紙附卷可稽（見偵一卷第10頁、第11頁），而
    海洛因施用入人體後，水解還原成嗎啡，再循嗎啡之代謝方
    式排出體外，已據行政院衛生署藥物食品檢驗局（73）藥檢
    壹字第3022 1號函說明綦詳，是以被告所施用之毒品應屬海
    洛因無訛；另扣案已使用過之注射針筒1 支，經送鑑定結果
    ，確含第一級毒品海洛因成分，此有高雄醫學大學附設中和
    紀念醫院96年12月04日報告編號0000-000號檢驗報告附卷可
    參（見本院卷第26頁），足認被告上開自白確與事實相符，
    洵堪採為論罪科刑之依據。又被告曾受如事實欄所載之觀察
    、勒戒處分執行完畢之事實，有本院院內索引卡紀錄表報表
    、臺灣高等法院被告前案紀錄表各1 份在卷可稽（見本院卷
    第4 頁至第17頁），被告於觀察勒戒執行完畢釋放後，5 年
    內再為本件施用毒品犯行，自應依法論罪科刑。是以本件事
    證明確，被告犯行堪以認定。復被告雖於96年8 月13日中午
    12時許在其住處分別施用海洛因及安非他命各1 次，經屏東
    地院以96年度訴字第1104號判決確定，有屏東地院該份判決
    書1 份在卷可憑。惟查，刑罰權之行使，係以行為人之違法
    行為為其對象，而施用毒品罪行為人之驗尿報告及其結果，
    僅係對於行為人所為違法行為之證據方法，並非唯一證明依
    據，亦無法證明施用行為之次數，尚須參酌其他相關事證綜
    合判斷。而本件被告係於96年8 月12日中午分別施用一、二
    級毒品、同日下午5 時許為警查獲並採尿送驗，而屏東地院
    判決之事實，係於同年月13日中午分別施用一、二級毒品、
    同年月16日下午4 時10分許為警查獲並採尿，此有前開判決
    書在卷可參。是本件被告採尿之時間（12日），係於前案施
    用行為（13日）之前即已完成，且被告於12日為警採尿後隨
    即釋放，並無遭受羈押情事，此亦有被告之前揭本院院內索
    引卡紀錄表報表、臺灣高等法院被告前案紀錄表在卷可按（
    見本院卷第4 頁至第17頁），復被告亦於本院中自承：大約
    每日施用一次毒品等語（見本院卷第46頁），足認屏東地院
    前開案件與本案間既分屬不同行為，自非同一案件，自應由
    本院就本件被告之犯行予以論罪科刑。又公訴人以被告本件
    施用毒品犯行係經觀察、勒戒或強制戒治程序執行完畢後5
    年後再犯等語，惟查，本件被告於91年間，因施用毒品案件
    ，經屏東地院檢察署檢察官提起公訴並聲請強制戒治，強制
    戒治部分，於93年1 月9 日因法律修正報結業如前述，是本
    件被告再犯施用毒品罪，與前開93年強制戒治執行完畢之期
    間，仍在5 年內，均附此敘明。
三、按海洛因、甲基安非他命分別係毒品危害防制條例第2 條第
    2 項第1 、2 款所稱之第一、二級毒品，是被告分別施用海
    洛因、甲基安非他命之行為，係犯該條例第10條第1 項之施
    用第一級毒品罪，及同條第2 項之施用第二級毒品罪。被告
    持有第一、二級毒品，嗣進而施用之，持有之低度行為應為
    施用之高度行為所吸收，均不另論罪。又被告上開所犯施用
    第一級毒品罪、施用第二級毒品罪，犯意各別，行為互殊，
    觸犯構成要件不同，應予分論併罰。又查被告曾有如事實欄
    所載施用毒品前科之事實，已據被供明在卷，並有前揭卷附
    臺灣高等法院被告全國前案紀錄表附卷可佐，其於執行完畢
    後5 年以內再犯有期徒刑以上之本罪，為累犯，應依刑法第
    47條第1 項之規定，加重其刑。爰審酌被告前已因施用毒品
    案件經觀察、勒戒，本應徹底戒除毒癮，不料其竟仍繼續施
    用毒品，已如上述，顯見其並無戒除毒害之決心，且施用次
    數頻繁，本不宜寬貸，惟念其犯後坦承犯行，且施用毒品乃
    自戕一己之身體健康，具有病患性人格之特質，行為本身對
    社會所造成之危害並非直接、鉅大，並綜合考量被告係高中
    畢業、職業農、家境免持（見警卷教育程度欄、職業欄及家
    庭經濟狀況欄之記載），及其上開犯罪情節等相關情狀，分
    別量處如主文所示之刑，並定其應執行之刑，以資懲儆。末
    按查獲之第一、二級毒品及專供製造或施用第一、二級毒品
    之器具，不問屬於犯人與否，均沒收銷燬之，毒品危害防制
    條例第18條第1 項前段定有明文。查扣案之已使用過注射針
    筒1 支，經鑑定結果確含第一級毒品海洛因之成分，業如上
    述，且因該注射針筒與其內之毒品業已無法析離，應將之同
    視為第一級毒品，從而不問屬於犯人與否，爰併依上開規定
    宣告沒收銷燬之。
據上論斷，應依刑事訴訟法第273 條之1 第1 項、第284 條之1
、第299 條第1 項前段，毒品危害防制條例第10條第1 項、第2
項、第18條第1 項前段，刑法第11條、第47條第1 項、第51條第
5 款，判決如主文。
本案經檢察官乙○○到庭執行職務
中    華    民    國    97    年    1     月    31    日
                  刑事第二庭    法  官  呂明燕
以上正本證明與原本無異。
如不服本判決應於收受本判決後10日內向本院提出上訴書狀，並
應敘述具體理由，如未敘述上訴理由者，應於上訴期間屆滿後20
日內補提理由書狀於本院（均須按他造當事人之人數附繕本）「
切勿逕送上級法院」。
中    華    民    國    97    年    1     月    31    日
                                書記官  陳瓊芳
附錄本判決論罪之法條：
毒品危害防制條例第10條
施用第一級毒品者，處六月以上五年以下有期徒刑。
施用第二級毒品者，處三年以下有期徒刑。


司法院資訊處製作；財團法人民間司法改革基金會備份。
